臺灣彰化地方法院交通事件裁定       100年度交聲字第1073號
原處分機關
即移送機關  交通部公路總局臺中區監理所彰化監理站
異  議  人
即受處分人  楊若壽
上列受處分人因違反道路交通管理處罰條例案件，對於交通部公
路總局臺中區監理所彰化監理站民國100年6月24日所為之處分（
彰監四字第裁64-I00000000號裁決書），聲明異議，本院裁定如
下：
    主  文
異議駁回。
    理  由
一、原處分機關略以：異議人即受處分人楊若壽 (下稱受處分人
    )於 民國100 年2 月21日13時15分許，酒後駕駛車牌號碼09
    57-HR 號自用小客貨車，行經彰化縣大城鄉○○村○○路與
    北平路口時，有「酒後駕車肇事致人受傷，測得酒測值為0.
    43MG/L」，超過規定標準 (0.4-0.55) 之違規事由，經警當
    場掣單舉發，嗣經原處分機關依道路交通管理處罰條例第35
    條第1 項第1 款、第24條第1 項第2 款規定，裁處受處分人
    吊扣駕駛執照24個月，並施以道安講習之處分（罰鍰部分因
    法院判處罰金新臺幣《下同》8萬元而無需繳納）。
二、聲明異議意旨略以：受處分人因酒後駕駛小客車而違反交通
    法規，因伊為職業拖車司機，希求僅吊扣小客車駕照，為此
    提出本件聲明異議等語。
三、按汽車駕駛人飲用酒類或其他類似物後，其吐氣所含酒精濃
    度超過每公升0.25毫克者，不得駕車，道路交通安全規則第
    114條第2款定有明文。又汽車駕駛人，駕駛汽車經測試檢定
    酒精濃度超過規定標準者，處新臺幣15,000元以上60,000元
    以下罰鍰，並當場移置保管其車輛及吊扣其駕駛執照1 年，
    因而肇事致人受傷者，並吊扣駕駛執照2 年，復應接受道路
    交通安全講習。而領有汽車駕駛執照之汽車駕駛人，除駕駛
    聯結車、大客車、大貨車外之非其駕駛執照種類之車輛，違
    反本條例及道路交通安全規則之規定，應受吊扣駕駛執照情
    形時，無因而肇事致人受傷或重傷者，記違規點數5 點；但
    一年內違規點數共達6 點以上或再次應受吊扣駕駛執照情形
    者，併依原違反本條例應受吊扣駕駛執照處分規定，吊扣其
    駕駛執照，道路交通管理處罰條例第35條第1 項第1 款、第
    24條第1 項第2 款、第68條第2 項分別定有明文。
四、經查：
(一)本件受處分人於100年2月21日13時15分許，因酒後駕駛車牌
    號碼0957-HR 號自用小客貨車，行經彰化縣大城鄉○○村○
    ○路與北平路口時，有「酒後駕車肇事致人受傷，測得酒測
    值為0.43MG/L」之違規事實，經彰化縣警察局芳苑分局員警
    當場掣單舉發，為受處分人所不爭執，並有道路交通事故當
    事人酒精測定紀錄表、被害人蔡賓之警詢筆錄、受處分人之
    警詢筆錄、現場血跡斑斑之照片、彰化縣警察局彰警交字第
    I00000000 號舉發違反道路交通管理事件通知單、原處分機
    關100 年6 月24日彰監四字第裁64-I00000000號裁決書各1
    份在卷可稽。受處分人於警詢時坦承：「我認為喝酒會影響
    我安全駕駛車輛，酒精成份會影響我安全駕駛車輛」等語，
    是依前揭證據，受處分人酒後駕車肇事致人受傷之事實，堪
    以認定。
(二)按94年12月14日修正前之道路交通管理處罰條例第68條規定
    ：「汽車駕駛人，因違反本條例及道路交通安全規則之規定
    ，受吊扣或吊銷駕駛執照處分時，吊扣或吊銷其持有各級車
    類之駕駛執照。」係指違規人持有之各級車類駕駛執照均應
    予吊扣或吊銷，然道路交通管理處罰條例第68條曾於94年12
    月14日修正公布並於95年3 月1 日施行，該次修正條文刻意
    刪除「吊扣或」等字，修法理由指出：「原條文將違法或違
    規駕駛人所持有各級車類之駕駛執照一併吊扣或吊銷，失之
    過酷，影響人民工作及生活甚鉅，爰修正之」等語，故關於
    此次修正條文之解釋，係指受吊銷駕照處分者，仍維持吊銷
    其持有之各級車類駕駛執照，至於受吊扣駕照處分者，則僅
    限於吊扣其違法或違規當時所駕駛車輛之駕駛執照，不得同
    時一併吊扣其持有之其他各級車類駕駛執照（參見臺灣高等
    法院暨所屬法院97年法律座談會刑事類提案第40號討論暨審
    查意見）。
(三)然因交通部轄下之公路監理機關持不同見解，仍維持吊扣各
    級駕駛執照之作法，致爭議迭起，立法委員陳根德、楊麗環
    等人遂分別提出兩個版本之修正草案，期能使本條例第68條
    之文字更為明確，以落實法院見解之精神，但交通部基於道
    路交通安全規則第61條第1 項第1 款規定所採取之「一人一
    照管理制度」，即考量汽車駕駛人取得高一級車輛駕駛資格
    時應換發駕照之政策，認為法院所持前揭見解會導致吊扣駕
    照之管理困難，並衍生諸多問題，是在99年3 月11日立法院
    交通委員會審查會上，交通部常務次長陳威仁至立法院說明
    交通部仍欲維持一人一照制度之立場，並以具體數據指出現
    行每年交通事故死傷人數仍待努力降低，尚無檢討放寬吊扣
    或吊銷處罰之餘地，又認為持高一級駕駛執照駕駛較低級車
    類應受吊銷駕照處分，若得免吊銷其憑以駕駛之駕照，將無
    法對於領有較高級駕駛執照之人產生遏止作用，不符合保障
    公共安全之意旨等語。全案經討論後，楊仁福委員補充說明
    ：「現行對駕照的管理，是採取『一人一照』政策，一張汽
    車駕照可能同時包含聯結車、大客車、大貨車、小客車等各
    級車類駕駛執照，如果此類大型車司機在上班時間酒駕，依
    法辦理，毫無置疑之處，但如果他們是在下班後開小客車因
    酒駕被攔獲，縱使未有肇事之情形，一樣都被處以『吊扣』
    駕照處分，反而造成他們生計受到影響，成為另一種社會問
    題。…在綜合考量下，交通委員會認為在保障廣大用路人安
    全的大前提之下，應有修法空間，以解決監理單位與法院的
    歧見，並給予大型車駕駛人一個工作權。換言之，在非執照
    駕駛期間有違規須吊扣駕照情形時，如無肇事者，先予以記
    點處分，如1 年內，規超過6 點或再犯吊扣駕照之行為，則
    依法吊扣，希望委員同仁共同支持本項修法」等語。嗣經二
    讀、三讀程序（均無立法委員提出異議），立法院通過道路
    交通管理處罰條例第68條第1 項仍維持原規定，即：「汽車
    駕駛人，因違反本條例及道路交通安全規則之規定，受吊銷
    駕駛執照處分時，吊銷其執有各級車類之駕駛執照」，但增
    列第2 項：「領有汽車駕駛執照之汽車駕駛人，除駕駛聯結
    車、大客車、大貨車外之非其駕駛執照種類之車輛，違反本
    條例及道路交通安全規則之規定，應受吊扣駕駛執照情形時
    ，無因而肇事致人受傷或重傷者，記違規點數五點。但一年
    內違規點數共達六點以上或再次應受吊扣駕駛執照情形者，
    併依原違反本條例應受吊扣駕駛執照處分規定，吊扣其駕駛
    執照」，審查會通過條文對照表之說明欄指出：「一、委員
    提案修正條文將產生如駕駛人以其領有之聯結車、大客車或
    大貨車駕駛執照駕駛小型車，違規酒後駕車、肇事逃逸時，
    卻無法吊扣其領有之駕駛執照，以限制其繼續駕車行駛道路
    之情形，無法達到有效處罰及維護道路交通安全之立法目的
    。二、鑑於本條例前已修正刪除受吊扣駕駛執照處分，吊扣
    各級駕駛執照之規定，為利明確汽車駕駛人駕駛非其駕駛執
    照種類之車輛，違反應受吊扣駕駛執照之處分處理，並在兼
    顧本條例立法意旨下，增訂第二項得緩即予吊扣而採記違規
    點數及駕駛人仍無改正仍再犯違規之應併原吊扣處罰之規定
    」（以上相關會議紀錄及該紀錄附件之修正草案、理由對照
    表，參照立法院公報第99卷第26期院會紀錄第383 頁至第39
    0 頁），上述修正條文業已在99年5 月5 日公布，並經行政
    院以院臺交字第0990048197號令公布自99年9 月1 日起施行
    。
(四)從前揭立法經過，可知道路交通管理處罰條例第68條第1項
    在94年12月14日修正公布並於95年3月1日施行之修正條文中
    刪除「吊扣或」等文字，當時立法目的確係為了限制吊扣駕
    駛執照種類之範圍，故司法實務上以反面解釋之方式認為依
    該規定僅能限於吊扣違規行為時所持之駕照種類，固屬有據
    ，惟該條文復於99年5月5日修正公布，並經行政院以院臺交
    字第0990048197號令公布自99年9月1日起施行，此次雖未針
    對第68 條第1項再作修正，惟就該第68條第1項所未明文規
    範之「吊扣」駕駛執照範圍，探究立法者之原意，應是在交
    通部所採「一人一照」之管理原則下，給予本應「吊扣」駕
    照者機會，若無因而肇事致人受傷者先予記點處分，但若因
    而肇事致人受傷者，則不給予此種機會，故修正後第68 條
    第2前段之情形，應係指吊扣違規者當時所持得以駕駛該違
    規車輛之駕駛執照（且含較高級車種准予駕駛較低級車種之
    執照在內）。
五、本件受處分人於前揭時、地，有酒後駕車致人受傷之違規行
    為，已如前述。雖受處分人於違規行為所持駕照種類為准其
    駕駛小客車之「聯結車職業駕駛執照」，係符合「領有汽車
    駕駛執照之汽車駕駛人，駕駛非其駕駛執照種類之車輛」之
    規定，然受處分人酒後駕車並因此「致人受傷」，參照前揭
    修正條文及立法意旨之說明，本件並不符合道路交通管理處
    罰條例第68條第2 項得先予記點而暫緩扣照之規定（依該條
    規定，須酒後駕車未肇事致人受傷，才適用先予記點之規定
    ），又修法後所謂吊扣駕駛執照之範圍，應係指吊扣違規者
    當時所持得以駕駛該違規車輛之駕駛執照（且含較高級車種
    准予駕駛較低級車種之執照在內），是原處分機關依法吊扣
    受處分人所持駕駛執照，自無不當，受處分人之異議為無理
    由，應予駁回。
六、據上論斷，應依道路交通管理處罰條例第87條第2項，道路
    交通案件處理辦法第18條，裁定如主文。
中    華    民    國  100     年    11    月    16    日
                  刑事第七庭      法  官  黃玉齡
以上正本證明與原本無異。
如不服本裁定，應於裁定送達後5日內向本院提出抗告狀 (須附
繕本 )。
中    華    民    國  100     年    11    月    16    日
                                  書記官  黃鏽金